臺灣高等法院臺中分院刑事裁定　　　　100年度交抗字第720號
抗　告　人
即受處分人　林燕茹
上列抗告人因違反道路交通管理處罰條例案件，不服臺灣臺中地
方法院中華民國100年8月1日所為裁定（100年度交聲字第1862號
）提起抗告，本院裁定如下：
    主  文
抗告駁回。
    理  由
一、抗告理由略以：本件兩車（指抗告人即受處分人林燕茹所駕
    駛車輛與劉士榮所駕駛車輛）相擦撞時，太輕微，所以抗告
    人不知道，沒有逃逸的必要等語。
二、按道路交通管理處罰條例第62條第1 項規定：「汽車駕駛人
    駕駛汽車肇事，無人受傷或死亡而未依規定處置者，處新
    台幣1,000元以上3,000元以下罰鍰；逃逸者，並吊扣其駕駛
    執照1個月至3個月」。所稱依規定處置，應指依道路交通事
    故處理辦法第3條第4款「不得任意移動肇事車輛及現場痕跡
    證據。但無人傷亡且車輛尚能行駛，或有人受傷且當事人均
    同意移置車輛時，應先標繪車輛位置及現場痕跡證據後，將
    車輛移置不妨礙交通之處所。」及第5款「通知警察機關。
    但無人受傷或死亡且當事人當場自行和解者，不在此限。」
    是汽車駕駛人駕駛汽車發生交通事故，其無人傷亡且車輛尚
    能行駛者，不論其責任之歸屬為何，應先標繪車輛位置及現
    場痕跡證據後，將車輛移置不妨礙交通之處所；在無人受傷
    或死亡之情形，除當事人間當場自行和解者外，仍應通知警
    察機關。衡其立法本旨，在於道路交通事故發生後，應即時
    採取必要之措施，以防止損害之範圍擴大，蓋如駕駛人於肇
    事後，隨即駕車逃離現場，不僅使肇事責任認定困難，更可
    能使被害人求償無門，因此，如駕駛人對於其駕車發生交通
    事故之事實已有認識，進而決意擅自駛離現場，自係肇事逃
    逸，應依前開規定處罰。
三、經查：
  (一)本件抗告人林燕茹確有於民國100年4月21日9時30分許，駕
    駛車牌號碼2509-SM號自用小客車，在臺中市○○路與復興
    路口處，與案外人劉士榮所駕駛之車號B8-6636號自用小客
    車發生擦撞，抗告人未依規定通知警察機關處理並逃逸現場
    ，嗣經臺中市政府警察局第三分局交通分隊警員黃豊足依劉
    士榮提供其行車紀錄器，調閱查看所顯示的碰撞情形及抗告
    人上開汽車車號，循線查獲而以其有「汽車駕駛人駕駛車輛
    肇事無人受傷，而未依規定處理且逃逸」之違規，經臺中市
    警察局交通警察大隊警員以中市警交字第GF0000000號舉發
    違反道路交通管理事件通知單舉發，抗告人於期限內到案陳
    情，經舉發單位查復後仍表不服，原處分機關即交通部公路
    總局臺中區監理所經調查後，認抗告人違規事證明確，遂於
    100年6月9日以中監違字第裁60-GF0000000號裁決書，裁處
    受處分人違反道路交通管理處罰條例第62條第1項之規定，
    處罰鍰新臺幣（下同）3,000元，吊扣駕駛執照1個月，並應
    參加道路交通安全講習等情，有臺中市警察局舉發違反道路
    交通管理事件通知單、原處分機關之裁決書及兩車碰撞照片
    各1份附卷可稽。
  (二)證人即車牌號碼B8-6636號自用小客車之駕駛人劉士榮於原
    審訊問具結證稱：「（問：車號B8-6636號自用小客車是何
    人所有？）是我的，也是我在使用的。」、「（問：100年4
    月21日上午9點半左右，在大智路、復興路口發生何事？）
    我當時是在外車道直行，行經復興路、大智路口，受處分人
    突然往右切入變換車道欲超車，結果她的右後車門擦撞到我
    的左前後照鏡的地方，有發出很大的聲響，我在車上有聽到
    ，很大聲，結果我當時嚇一跳，對方衝很快就往前開了，我
    在後面追了一段距離剛好紅燈所以沒有追到，我一直追到過
    了台中路之後都追不到，就去復興路上的派出所報案，警員
    請我到忠明南路、美村南路的健康所報案。」、「（問：你
    如何去報案？）我開車去，我跟警員說我的車被撞到，我有
    拿我車上的行車紀錄器給警員，碰撞時因我當場嚇到所以沒
    有記下車牌，還好行車紀錄器有開，警方調閱之後查出受處
    分人的車牌，我的後照鏡碰撞後沒有掉下來只有擦傷。」、
    「（問：受處分人與你發生擦撞當時，車速有慢下來，你有
    看到車上的人有何反應？）沒有，她撞到之後就直接走了。
    」、「（問：受處分人說她不知道有撞到你的車，有何意見
    ？）除非她車上音樂開很大聲，不然撞擊當時車身有晃動一
    下，而且我的速度是40多（公里），受處分人車速還比我快
    一點，我不認識受處分人跟她也沒有過節。」等語。並酌以
    證人即受理本件擦撞事故之員警黃豊足亦於原審到庭具結證
    稱：「證人劉士榮是向值班警員報案由我受理，證人劉士榮
    陳述他發生交通碰撞，對方未停留，他有追逐但是追不到對
    方車子，所以他就直接前往復興路、學府路口的派出所報案
    ，由派出所同事電話聯絡我們後請劉先生到健康所受理，我
    接案之後劉先生表示他車上有行車紀錄器，我就調閱查看，
    依據紀錄器所顯示的碰撞情形，受處分人於復興路左轉有未
    依道路交通規則優先順序的違規情形，行車紀錄器內顯示受
    處分人確實有跟證人劉先生發生碰撞後，未依交通事故處理
    規範之規定下車處理就駕車駛離現場，我們便依規定開單舉
    發。」、「（問：依照你看到行車紀錄器情形，受處分人有
    可能不知道發生碰撞？）基本上從車輛敏感的程度來說應該
    會知道，但是我打了2次電話給受處分人，她剛開始表示沒
    有，後來才願意來所處理。」、「（問：依你看到的監視情
    形，兩車碰撞時有無發生搖晃？）有，從車輛碰撞的情形應
    該是知道有發生交通事故，因為復興、大智路口路面沒有坑
    洞。」等語。再核證人劉士榮及受理本件擦撞事故之員警黃
    豊足與受處分人並無恩怨，其等應無故意為不實陳述之理，
    是其等前揭所為之證述，應可採信。另查，證人劉士榮之自
    用小客車與抗告人之上開車輪碰撞後，其自用小客車左前輪
    上方烤漆脫落，左側照後鏡因擦撞而受損，有卷附事故照片
    足憑，再佐以兩車均以車速40公里以上之速度行進中，足見
    當時兩車發生碰撞時，應造成相當之聲響及震動，抗告人對
    於此等力道之碰撞當有所警覺，抗告人辯稱伊不知發生碰撞
    云云，顯係其為肇事逃逸所為事後卸責之詞，不足採信。
  (三)綜上，本件抗告人對於其於前揭時、地駕駛上開自用小客車
    ，於左轉時擦撞證人劉士榮之自用小客車而肇事乙節，應有
    認識，雖未造成人員受傷或死亡，然並未依規定留置現場察
    看或作任何處置逕行駕車逃逸之行為，確已構成無人傷亡而
    未依規定處置逃逸之違規行為之事實。是原處分機關依據道
    路交通管理處罰條例第62條第1項、第24條第1項第1款及違
    反道路交通管理事件統一裁罰基準表之規定，裁處受處分人
    罰鍰3,000元，並吊扣駕駛執照1個月，且施以道安講習，揆
    諸上開規定及說明，於法並無不合，亦未逾法定裁量權範圍
    。原審因而依法裁定駁回抗告人之異議，核無違誤。抗告人
    仍執陳詞提起抗告，並無理由，應予駁回。
四、據上論結，應依道路交通案件處理辦法第26條，刑事訴訟法
    第412條，裁定如主文。
中    華    民    國  100    年    8    月    29    日
            刑事第七庭   審判長法  官 林 榮 龍
                               法  官 李 秋 娟
                               法  官 黃 仁 松
以上正本證明與原本無異。
不得再抗告。
                               書記官 林 玉 惠
中    華    民    國  100    年    8    月    29    日